# 2008 年准则讲解中长期投资一章节不理解,陈版

提问人：呼叫帮助 时间：2010-02-22 11:30:58
（五）企业进行公司制改造，对资产、负债的帐面价值按照评估价值调整的，长期股权投资应以评估价值作为改制时的认定成本。
请问这里的长期股权投资是指谁？是指改造公司制的股东，还是指改造公司制的企业账面上的对外权益性投资公司？ 二、企业合并形成的长期股权投资 同一控制下企业合并形成的长期股权投资，如子公司按照改制时的资产、负债评估价值调整帐面价值的，母公司应当按照取得子公司经评估确认净资产的份额作为长期股权投资的成本，该成本与支付对价的差额调整所有者权益。 请问 “母公司应当按照取得子公司经评估确认净资产的份额作为长期股权投资的成本，该成本与支付对价的差额调整所有者权益”。 这句话是否是指母公司应该根据子公司的评估结果调整账面投资额还是指在合并报表中将母公司对子公司的投资账面值与改制后所占子公司净资产比例部分的差额调整所有者权益中资本公积？

回答人：chenyiwei
回复 沙发 azhi 的帖子楼主所提的第一个问题中，除了被改制企业自身按评估值对各项资产、负债进行调整外，被改制企业的母公司也需要按评估值对其对被改制企业的长期投资的帐面价值进行调整，见《企业会计准则解释第 1 号》第十条。 第二个问题，在被改制企业的母公司的合并报表层面，被改制企业的各项资产、负债也需要按评估值反映，差额调整合并报表层面的资本公积。

回答人：chenyiwei
回复 8 楼 2009masq 的帖子在合并报表层面，无论在子公司改制前后，子公司的资产和负债都是包括在母公司合并范围内的。但在子公司改制前后，这些资产和负债的计量基础发生了变化，由原先的改制前历史成本基础变为改制基准日的公允价值（评估值）基础，也就是放大了被改制子公司的净资产（这也就是在母公司个别报表层面需调整长期股权投资和资本公积的原因）。这部分净资产增加额在合并报表层面也需要有所反映，即调整合并层面的资本公积。

回答人：chenyiwei
回复 10 楼 2009masq 的帖子在您说的例子中，母公司在子公司改制的时点相应借记长期股权投资、贷记资本公积 200 万，这部分资本公积在编制合并报表时是不予抵销的，所以也仍然会体现在合并报表层面。我说的合并报表层面也会体现资本公积，就是这个意思。

回答人：chenyiwei
回复 11 楼 爱我中华 的帖子您说的有一定道理，事实上解释 1 号第十条在理论上存在缺陷，尤其是要求被改制企业的母公司也相应调整帐务这一点上。 但是既然发布了，我们只能执行。而解释 1 号第十条的调整母公司帐务的规定，并没有区分首次执行日的衔接，以及改制日是否在首次执行日之后而作出不同的规定。

回答人：chenyiwei
回复 14 楼 爱我中华 的帖子赞同你说的观点 2 。